【裁判字號】    91,簡上,126
【裁判日期】    920319
【裁判案由】    家暴傷害
【裁判全文】
臺灣嘉義地方法院刑事判決                        九十一年度簡上字第一二六號
    上  訴  人
    即  被  告  丁○○  男四十.
右列上訴人因家暴傷害案件，不服台灣嘉義地方法院簡易庭九十一年度簡字第九四六
號中華民國九十一年十月七日第一審判決（聲請案號：九十一年度偵字第四六二三號
）提起上訴，本院判決如左：
    主  文
上訴駁回。
丁○○緩刑貳年，緩刑期內付保護管束。
    事  實
一、丁○○與甲○○為夫妻，惟因婚姻不睦分居；又顏老串為丁○○之父，丁○○與
    甲○○、顏老串與甲○○分別為家庭暴力防治法第三條第一款、第三款之家庭成
    員關係。嗣於民國（下同）九十一年三月二十七日下午二時許，甲○○偕祖母楊
    江愛珠、母親乙○○○及嬸嬸丙○○○，四人同至丁○○與顏老串位於嘉義縣東
    石鄉副瀨村副瀨八十之六號住處，探視丁○○與甲○○之子顏子恒，其中雙方即
    為婚姻之不睦而發生爭執。詎顏坤木及顏老串二人於同日時四十五分許，在前揭
    住處客廳內，因擔心甲○○俟機抱走顏子恒，一時情急，在可得預見甲○○若遭
    拉扯頭髮或受推擠，就可能發生頭部紅腫或跌倒受傷之情形下，竟仍由丁○○粗
    率出手拉扯甲○○頭髮，甲○○因疼痛尖叫，經在場之丙○○○勸阻，丁○○始
    停手，此時甲○○抱著顏子恒急欲走至屋外，顏老串見狀亦出手拉扯甲○○頭髮
    （顏老串共同傷害部份業經原審判決判處拘役十日，緩刑二年確定），乙○○○
    隨即向前勸阻，嗣而甲○○繼續往屋外走時，丁○○復為搶奪顏子恒，率爾接續
    出手推擠甲○○，致使甲○○站立不穩跌倒，造成甲○○受有頭皮血腫、雙手手
    肘瘀血等傷害。
二、案經甲○○訴由台灣嘉義地方法院檢察署檢察官偵查後聲請簡易判決處刑。
    理  由
一、訊據上訴人即被告（下稱上訴人）丁○○固承認其於右揭時、地，與告訴人甲○○發生爭執等情，惟否認當時有何出手傷害告訴人之行為，辯稱：(1)證人即告訴
    人之母乙○○○、證人即告訴人祖母楊江愛珠皆證稱未看到上訴人傷害告訴人等
    語；(2)前揭客廳之空間狹小，扣除擺設之傢俱等物，僅剩一坪餘，且案發當時已
    擠滿多人，如上訴人當時果真有將告訴人推倒，則告訴人前傾結果，告訴人懷中
    之顏子恒必定嚴重受傷，但顏子恒未受傷，可見上訴人並未推倒告訴人，亦即證
    人即告訴人嬸嬸丙○○○對於上訴人不利之陳述不實在；(3)證人黃金成已證稱：
    告訴人所受之雙手手肘瘀血應是告訴人自己碰撞紗門所致；(4)又告訴人所受頭皮
    血腫之傷勢甚為輕微，若被告果真要傷害告訴人，告訴人之傷勢必然嚴重，可見
    上訴人並未傷害告訴人云云。經查：
  (一)右揭犯罪事實業據告訴人於偵審時迭次陳述：我與乙○○○、丙○○○、楊江愛
    珠進到客廳，丙○○○抱著小孩，我接過小孩，要帶小孩去看病，但上訴人就來
    搶小孩，搶不到就拉我頭髮，其中我公公也有扯我頭髮，我媽媽勸我公公不要這
    樣，我就抱著小孩往外去，上訴人就把我推倒在地上，致我受傷等語明確（見發
    查卷第一頁至第四頁、第三十頁，本院卷第四十五頁），核與證人丙○○○於偵
    查中及本院審理時所證稱：我們進顏家後，告訴人的婆婆就拿著掃把，上訴人不
    讓告訴人抱小孩，因我照顧過小孩，上訴人就將小孩抱給我，我再把小孩抱給告
    訴人，告訴人要帶小孩去看水痘，上訴人就來搶，有扯告訴人的頭髮，顏老串也
    有拉告訴人的頭髮，後來告訴人有起來往外走，上訴人就在推告訴人，告訴人就
    倒在客廳門口間，告訴人受有手臂、頭部傷勢等語相符（見發查卷第三十一頁、
    第三十二頁，本院卷第四十六頁），復有診斷證明書二紙附卷（見發查卷第五頁
    及第六頁）可稽，堪信為真正。
  (二)其次，證人楊江愛珠於偵查中證稱：未看到上訴人拉告訴人頭髮，我有看到告訴
    人手抱小孩躺倒在地上，我因在防止告訴人的婆婆以掃把打人，所以未注意告訴
    人為何倒在地上等語（見發查卷第三十頁背面、第三十一頁）；而證人乙○○○
    於偵查中及本院審理時亦證稱：我們四人到客廳後，上訴人只肯把小孩給丙○○○抱，告訴人就接過小孩來抱，上訴人就來搶，過一會兒告訴人、小孩、上訴人
    就倒在地上，過程我不了解；上訴人有無拉告訴人頭髮或推告訴人，我沒有注意
    到，但是三人確實有跌壓在地上，告訴人手部、頭部有受傷等語（見發查卷第第
    三十二頁及背面，本院卷第四十六頁）；是憑乙○○○、楊江愛珠之陳述，尚未
    能證明上訴人確實未傷害告訴人，上訴人關於此部份辯解，並無可採。
  (三)再者，本件事發當時，告訴人倒地後，告訴人懷中所抱之顏子恒會不會受傷及傷
    勢是否嚴重等情，須受告訴人所遭推擠力量之大小、告訴人站立及倒地之姿勢、
    現場情況等等諸多因素而影響，是故上訴人僅以前揭客廳之空間狹小、顏子恒未
    受嚴重傷害二事，推斷告訴人未倒地，亦即推斷告訴人未遭上訴人推擠云云，尚
    非可採。
  (四)另者，證人黃金成在原審時已結證稱：在今年三、四月某日下午約三點的時候，
    我要去養魚，看到有婦人在上訴人家前面看上訴人他們家人在大小聲吵架，我看
    到上訴人從家裡出來，他太太抱著小孩在門口附近，上訴人想要把小孩抱過來，
    他太太不願意，然後一個婦人過來和他太太講話，我並沒有看到家裡面的情形，
    我只有看到上訴人在門口想要抱小孩的樣子，我就離開了等語（見原審卷第十四
    頁），是故上訴人所辯黃金成已證稱告訴人之手肘瘀血應是告訴人自己碰撞紗門
    而致云云，委無足採。
  (五)上訴人雖另提出鄰居黃洪金葉、黃張愛玉、許秋英、上訴人母親顏張撰等人之陳
    述書附卷（見本院卷第三十六頁、第五十四頁至第五十五頁），欲以證明上訴人
    未為前揭犯行，然此等陳述書之內容多為「雙手似擦撞紗門」、「好像擦撞紗門
    」、「可能不小心碰到她頭髮」之模糊語詞，並不能為上訴人有利之認定，且本
    院亦認無通知其等到庭之必要，故無足採。
  (六)綜上所述，右揭犯罪事實業經前述證據之證明，而上訴人所辯諸詞，又不足採信
，本件事證明確，上訴人犯行堪以認定。
二、(1)核上訴人丁○○所為係犯刑法第二百七十七條第一項之傷害罪，查上訴人先後
    使告訴人成傷之行為，係利用同一機會，在密接時間、地點，就同一犯罪構成事
    實，本單一犯意接續進行，以實現一犯罪構成要件之單一行為，為接續犯。(2)原
    審爰引刑事訴訟法第四百四十九條第一項前段、第四百五十四條第二項，刑法第
    二十八條、第二百七十七條第一項、第四十一條第一項前段，罰金罰鍰提高標準
    條例第一條前段、第二條之規定，量處上訴人拘役二十日，並諭知以銀元三百元
    為易科罰金折算標準，認事用法允無違誤，量刑亦屬妥適，應予維持，本案事證
    已明，上訴人仍執前詞否認犯罪，而指摘原判決不當，為無理由，應予駁回。(3)
    爰審酌告訴人於本院審理時已表示不願上訴人遭受判刑等語（見本院卷第六十八
    頁），復審酌上訴人尚無犯罪紀錄，其犯罪情節亦非重大，其因一時失慮，偶罹
    刑典，經此刑之宣告後，應知警惕而無再犯之虞，本院因認被告所宣告之刑，以
    暫不執行為當，爰宣告緩刑二年，用啟自新。(4)又上訴人丁○○為告訴人甲○○
    之夫，依家庭暴力防治法第三條第一款規定，為家庭成員，按家庭暴力防治法第
    二條第二項：「本法所稱家庭暴力罪者，謂家庭成員間故意實施家庭暴力行為而
    成立其他法律所規定之犯罪」之規定，本件被告所犯屬該項之家庭暴力罪，爰依
    同法第三十條第一項：「犯家庭暴力罪或違反保護令罪而受緩刑之宣告者，在緩
    刑期內應付保護管束」之規定，諭知上訴人緩刑期內付保護管束，並依同法條第
    二項第一款之規定，命上訴人於緩刑期內付保護管束。
三、據上論斷，應依刑事訴訟法第四百五十五條之一第一項、第三項、第三百六十八
    條，家庭暴力防治法第三十條第一項，刑法第七十四條第一款，判決如主文。
本案經檢察官黃正雄到庭執行職務
中      華      民      國      九十二     年     三     月    十九     日
                                      臺灣嘉義地方法院刑事第一庭
                                          審判長法  官  夏 金 郎
                                                法  官  劉 瓊 雯
                                                法  官  盧 鳳 田
右正本證明與原本無異。
本件不得上訴。
中      華      民      國      九十二     年     三     月    十九     日
                      書記官  林 秀 惠
附錄本判決論罪科刑法條：
刑法第二百七十七條第一項：
傷害人之身體或健康者，處三年以下有期徒刑、拘役或一千元以下罰金。


司法院資訊處製作；財團法人民間司法改革基金會備份。
